最高法院刑事判決　　　　　　　　一○○年度台非字第四五號
上　訴　人　最高法院檢察署檢察總長　　　 
被　　　告　徐鈺雄
上列上訴人因被告數罪併罰定應執行刑案件，對於台灣台北地方
法院中華民國九十九年十月二十六日第一審確定裁定（九十九年
度聲字第二四０八號，聲請案號：台灣台北地方法院檢察署九十
九年度執字第五三七六號、九十九年度執聲字第一七六八號），
認為違法，提起非常上訴，本院判決如下：
    主  文
上訴駁回。
    理  由
非常上訴理由稱：「按判決不適用法則或適用不當者，為違背法
令，刑事訴訟法第三百七十八條定有明文；又法院定應執行刑之
裁定，與科刑判決具有同等之效力，於裁定確定後，檢察總長認
為違法，自得提起非常上訴。次按法律上屬於自由裁量事項，尚
非概無法律性之拘束，在法律上有其外部界限及內部界限；前者
乃法律之具體規定，使法院得以具體選擇而為適當裁判；後者即
法院為自由裁量時，應考量法律之目的及法律秩序之理念所在；
二者均不得有所踰越。在數罪併罰而有二裁判以上，應定其執行
刑之案件，法院所為刑之酌定，固屬自由裁量事項，然對於法律
之內、外部界限，仍均應受其拘束。本件被告徐鈺雄所犯如原裁
定附表所示編號１、２之罪，前經台灣台北地方法院以（民國）
九十九年度聲字第一五００號裁定，定應執行有期徒刑九月確定
；附表編號３、４之罪，經台灣台北地方法院以九十九年度簡字
第一八六八號判決，分別判處有期徒刑五月，定應執行刑八月確
定，有各該裁定及判決附台灣台北地方法院檢察署九十九年度執
聲字第一七六八號卷可稽。上開四罪已定執行刑之刑期總計為有
期徒刑一年五月，因該四罪合於數罪併罰定應執行刑之規定，嗣
經檢察官聲請定其應執行之刑，原審就附表所載四罪，裁定定應
執行刑為有期徒刑一年六月，雖未逾越刑法第五十一條第五款之
外部界限，惟較前開各罪原定執行刑之總合有期徒刑一年五月為
重，顯違自由裁量之內部界限，而有適用法則不當之違法。案經
確定，且於被告不利，爰依刑事訴訟法第四百四十一條、第四百
四十三條提起非常上訴，以資糾正。」等語。
本院按：定應執行刑之裁定，與科刑之判決具有同等之效力，於
裁定確定後，檢察總長認為違法，固得提起非常上訴。惟非常上
訴，乃對於審判違背法令之確定判決所設之非常救濟程序，以統
一法令之適用為主要目的，此與通常上訴程序旨在糾正錯誤之違
法判決，使臻合法妥適，其目的係針對個案為救濟者不同。判決
確定後，發見該案件之審判係違背法令，並與統一適用法令有關
，具有原則上之重要性；或該判決不利於被告，非予救濟，不足
以保障人權者，始有依非常上訴程序予以糾正或救濟之必要。而
數罪併罰，應依分別宣告其罪之刑為基礎，定其應執行刑，此觀
刑法第五十一條規定自明。故一裁判宣告數罪之刑，雖曾經定其
執行刑，但如再與其他裁判宣告之刑定其執行刑時，前定之執行
刑當然失效，仍應以其各罪宣告之刑為基礎，定其執行刑，不得
以前之執行刑為基礎，以與後裁判宣告之刑，定其執行刑。故數
罪併罰如何定其應執行刑，應由法院視個案具體情節之不同，以
其各罪所宣告之刑為基礎，本其自由裁量之職權，依刑法第五十
一條所定方法為之。本件被告徐鈺雄所犯如原確定裁定附表編號
１、２所示之罪，前經台灣台北地方法院以九十八年度易字第三
六０四號刑事判決、九十九年度訴字第五０九號刑事判決，分別
判處有期徒刑四月、七月（併科罰金新台幣二萬元），並經該院
以九十九年度聲字第一五００號刑事裁定，就其有期徒刑部分定
其應執行有期徒刑九月確定；同附表編號３、４之罪，前經台灣
台北地方法院以九十九年度簡字第一八六八號刑事簡易判決，分
別判處有期徒刑五月，及定其應執行刑為有期徒刑八月確定。嗣
因上開四罪合於數罪併罰定應執行刑之規定，經檢察官聲請另定
其應執行之刑，經原確定裁定另定其應執行刑為有期徒刑一年六
月，有上開各該刑事裁定、刑事簡易判決附卷可稽。而原確定裁
定就上開四罪另定應執行刑，因所斟酌考量之相關條件與之前不
同，其以上開四罪所宣告之刑為基礎，本其自由裁量之職權行使
，另定被告應執行刑為有期徒刑一年六月，並未違背刑法第五十
一條第五款之規定，自不能任指其違背法令。非常上訴意旨所稱
非與統一適用法令有關，而具有原則上之重要性，亦無原裁定不
利於被告，非予救濟，不足以保障人權之情形。本件非常上訴，
尚難認為有理由，應予駁回。
據上論結，應依刑事訴訟法第四百四十六條，判決如主文。
中    華    民    國  一○○  年    三    月    三    日
                      最高法院刑事第一庭
                          審判長法官  董  明  霈  
                                法官  張  清  埤  
                                法官  張  祺  祥  
                                法官  張  春  福  
                                法官  宋  明  中  
本件正本證明與原本無異
                                      書  記  官  
中    華    民    國  一○○  年    三    月    八    日
                                                       s